臺灣屏東地方法院刑事判決　　　　96年度簡上字第206號
上　訴　人　臺灣屏東地方法院檢察署檢察官
上　訴　人　甲○○
即　被　告
上列上訴人因傷害案件，不服本院96年屏簡字第956 號中華民國
96年7 月24日刑事簡易判決（96年度偵字第2936號）提起上訴，
本院判決如下：
    主  文
原判決撤銷。
甲○○傷害直系血親尊親屬之身體，處有期徒刑肆月，減為有期
刑貳月，如易科罰金，以新台幣壹仟元折算壹日。
    事  實
一、甲○○係乙○○之子，兩人間具有家庭暴力防治法第3 條第
    3 款直系血親之家庭成員關係，甲○○因懷疑其子范程崴離
    家出走，躲藏在其母乙○○之居住處，乃於民國96年2 月1
    日23時許，至屏東市○○○○○路107 巷10號乙○○居住處
    ，欲找范程崴，惟與其母發生口角衝突，雙方各基於傷害之
    故意，甲○○徒手毆打乙○○，致其受有左顳部及右手腕瘀
    傷之傷害，乙○○亦出手毆打甲○○，致其受有頭枕部挫傷
    、雙手挫傷之傷害。
二、案經乙○○訴由屏東縣警察局屏東分局報請臺灣屏東地方法
    院檢察署檢察官偵查聲請以簡易判決處刑。
    理  由
一、訊據被告甲○○否認有上開傷害犯行，辯稱：是乙○○動手
    毆打伊，伊出於自衛，用手護著頭部，伊沒有還手，告訴人
    所受之傷，係告訴人出手毆打伊時，因反作用力致自己受傷
    等語。惟查，證人即告訴人乙○○於本院審理中結證稱，案
    發當時被告係出手毆打其左邊頭部太陽穴位置，嗣被告又繼
    續毆擊其頭部，因其以雙手護衛，故手部亦遭被告毆傷等語
    ，核與其於警詢、偵查及原審調查中所述情節大致相符，亦
    與卷附之診斷證明書所載傷情無違，而衡情縱告訴人亦有毆
    打被告之動作，至多可能致使告訴人手部受傷，顯無可能亦
    致使告訴人之頭部（左顳部）受傷，故被告所辯告訴人之傷
    勢是告訴人毆打被告之反作用力所致等語，顯與常情不符；
    衡諸被告自承有與乙○○發生言語衝突，及被告亦因此受有
    傷等情觀之，被告與告訴人應係發生口角爭執，進而互毆無
    訛。被告空言否認，並不足取。事證明確，犯行洵堪認定。
二、核被告所為，係犯刑法第280 條、第277 條第1 項之傷害直
    系血親尊親屬罪。
三、原審以被告罪證明確，因予論罪科刑，固非無見。惟被害人
    為被告之母，此為被告所承認，並經本院當庭核閱其二人之
    身分證件無誤，被告對被害人犯刑法第277 條之傷害罪，應
    依同法第280 條之規定加重刑度，原審僅量處被告有期徒刑
    2 月，未依法加重，自有違誤。被告仍否認犯行，其上訴雖
    無理由，但原判決既有上述可議之處，自屬無可維持，應將
    原判決撤銷改判。茲審酌被告之素行、犯罪之動機、目的、
    以徒手毆打被害人為犯罪手段、被害人所受傷勢非重、與被
    害人為母子關係、所生危害及其犯後態度等一切情狀，量處
    如主文所示之刑；又因被告犯罪時間在96年4 月24日之前，
    應依中華民國九十六年罪犯減刑條例之規定，減其宣告刑二
    分之一，再諭知易科罰金之折算標準。
四、應依刑事訴訟法第455 條之1 第3 項、第369 條第1 項前段
    、第364 條、第299 條第1 項前段，刑法第280 條、第277
    條第1 項、第41條第1 項前段，刑法施行法第1 條之1 ，中
    華民國九十六年罪犯減刑條例第2 條第1 項第3 款、第7 條
    ，判決如主文。
本案經檢察官李賜隆到庭執行職務。
中　　華　　民　　國　　96　　年　　11　　月　　21　　日
                  刑事第四庭  審判長法  官  莊鎮遠
                                    法  官  王以齊
                              　　  法  官  蔡嘉裕
以上正本證明與原本無異。
不得上訴。
中　　華　　民　　國　　96　　年　　11　　月　　21　　日
                                    書記官  薛慧茹
附錄論罪法條：
刑法第277條第1項
傷害人之身體或健康者，處3 年以下有期徒刑、拘役或1 千元以
下罰金。
刑法第280條
對於直系血親尊親屬，犯第277 條或第278 條之罪者，加重其刑
至二分之一。
